【裁判字號】    97,簡上,544
【裁判日期】    980330
【裁判案由】    妨害自由
【裁判全文】
臺灣臺北地方法院刑事判決             97年度簡上字第544號
上  訴  人  丙○○
即  被  告
                      之1號
輔  佐  人  乙○○
上列上訴人即被告因妨害自由案件，不服本院民國九十七年十一
月二十一日九十七年度簡字第四五一五號第一審刑事簡易判決（
聲請簡易判決處刑書案號：九十七年度偵字第一一三八七號），
提起上訴，本院管轄之第二審之地方法院合議庭判決如下：
    主  文
上訴駁回。
    事  實
一、丙○○於民國九十七年二月間，撥打電話至甲○○任職之公
    司，欲瞭解公司產品，並取得甲○○行動電話號碼及公司之
    電子郵件信箱。嗣丙○○屢邀甲○○見面遭拒，心生不滿，
    陸續於同年三月六日、七日，基於恐嚇之犯意，寄發載有「
    還有一件事忘跟妳說了呢？妳的聲音真是不錯呢？找個時間
    約一下吧！人財兩要哦？限時回應哦？希望妳看到就快一點
    回我吧！等妳哦？美人哦？」、「妳可以不回沒關係，小心
    妳的家人或者親人的生命吧！限今天下班前回應吧！」、「
    小心自己的姊姊和孩子吧！」等恐嚇語句之電子郵件至甲○
    ○之公司電子信箱，使甲○○閱後心生畏懼，致生危害於安
    全。
二、案經甲○○訴由臺北市政府警察局文山第二分局報告臺灣臺
    北地方法院檢察署檢察官偵查並聲請以簡易判決處刑。
    理  由
一、證據能力部分：按被告以外之人於審判外之言詞或書面陳述
    ，除法律有規定者外，不得作為證據。被告以外之人於審判
    外之陳述，雖不符前四條之規定，而經當事人於審判程序同
    意做為證據，法院審酌該言詞陳述或書面陳述作成時之情況
    ，認為適當者，亦得為證據。當事人、代理人或辯護人於法
    院調查證據時，知有刑事訴訟法第一百五十九條第一項不得
    為證據之情形，而未於言詞辯論終結前聲明異議者，視為有
    前項之同意，刑事訴訟法第一百五十九條第一項、第一百五
    十九條之五分別定有明文。經查：本院認定事實所憑下列證
    人甲○○於警詢及偵查中之陳述、亞東紀念醫院診斷證明書
    、亞東紀念醫院精神科九十七年度研究計畫個案報告，均係
    被告以外之人於審判外之言詞或書面陳述，惟未據當事人聲
    明異議，本院審酌該等言詞或書面陳述作成之情況，並無非
    出於任意性或不正取供，或違法或不當情事，且客觀上亦無
    不可信之情況，依刑事訴訟法第一百五十九條之五第二項規
    定，均得作為證據，先予敘明。
二、上揭犯罪事實，業據上訴人即被告丙○○於警詢及偵查中均
    坦承不諱（偵字卷第五頁、第六頁、第四三頁），核與證人
    即告訴人甲○○於警詢、偵查時指訴之情節相符（偵字卷第
    八頁、第九頁、第十三頁、第四十頁、第四一頁），並有電
    子郵件列印資料附卷可參（偵字卷第二十二頁、第二三頁、
    第二八頁至第三三頁），依上開補強證據足證被告任意性自
    白核與事實相符，堪以採信，本件事證明確，被告犯行堪予
    認定。
三、核被告所為，係犯刑法第三百零五條之恐嚇危害安全罪。被
    告先後多次恐嚇犯行，或係於同日多次或僅相隔一日，犯罪
    時間密接，應係基於同一恐嚇犯意，對同一法益侵害之數舉
    動接續施行，屬接續犯，應論以一罪（最高法院八十六年台
    上字第三二九五號判例參照）。原審認定被告犯行明確，並
    審酌被告坦承犯行，本件犯罪之動機、目的、手段、對告訴
    人法益侵害之程度，兼衡被告係隨機搜尋告訴人之公司電話
    ，因屢邀告訴人見面遭拒，遂心生不滿，因此以電子郵件恐
    嚇告訴人，使其心生畏懼，手段當屬可議，惟其犯罪造成實
    際損害亦非甚鉅等一切情狀，依刑事訴訟法第四百四十九條
    第一項前段、第三項，刑法第三百零五條、第四十一條第一
    項前段，刑法施行法第一條之一，判處被告拘役三十日，如
    易科罰金，以新臺幣一千元折算一日，其認事用法均無違誤
    ，量刑亦稱妥適。
四、被告上訴意旨略以：伊患有精神分裂症，於九十三年十月二
    十日至九十五年七月十八日到亞東醫院精神科門診，並持有
    重大傷病卡，致行為狀況無法控制，現在仍在治療中云云。
    經查：
  (一)按刑法第十九條規定：「行為時因精神障礙或其他心智缺陷
    ，致不能辨識其行為違法或欠缺依其辨識而行為之能力者，
    不罰。行為時因前項之原因，致其辨識行為違法或依其辨識
    而行為之能力，顯著減低者，得減輕其刑。前二項規定，於
    因故意或過失自行招致者，不適用之」。是依現行刑法第十
    九條關於行為人在精神狀況下責任能力之判斷標準，在於行
    為人有無不能辨識其行為違法之能力，或其辨識之能力有無
    顯著減低之情形。
  (二)被告雖患有精神分裂症，並領有重大傷病免自行部分負擔證
    明卡，此有亞東紀念醫院診斷證明書及重大傷病免自行部分
    負擔證明卡各一紙附於本院卷可證，惟依被告於偵查中提出
    之亞東紀念醫院九十七年四月七日診斷證明書所載（偵字卷
    第十五頁），被告因患有精神分裂症而至亞東醫院治療之時
    間為九十三年十月二十日至九十五年七月十八日，是被告行
    為當時之九十七年二、三月間，已有近一年七月未因精神疾
    病前往亞東紀念醫院求診。且被告於九十七年度曾參與亞東
    紀念醫院精神科之研究計畫，經整體評估，認定被告目前症
    狀穩定，無明顯的藥物副作用，但偶有起伏…社交互動方面
    ，互動技巧佳，可以覺察對方的情緒變化，並做出適切的判
    斷…等情，有亞東紀念醫院精神科九十七年度研究計畫個案
    報告附於本院卷可憑。堪認被告所罹患之精神分裂症於九十
    七年間已獲得有效控制；再者，被告於九十七年四月八日警
    詢時供稱其上開行為是在自由意識下完成等語，於警員詢問
    其犯罪經過等相關事宜時，均能清楚應答。偵查中於檢察官
    訊問時亦明確供稱：因為屢次約告訴人，他都不理，才會這
    樣做等語，有警詢、偵查筆錄可稽（偵字卷第四至七、四三
    頁），徵諸上開事證，可見被告為本件恐嚇犯行當時，思路
    清晰無障礙，其辨識行為違法或依其辨識而行為之能力，並
    無顯著減低或欠缺之情形。被告行為當時並未達到「因其精
    神障礙而導致不能辨識其行為違法，或依其辨識而為行為之
    能力喪失或顯著減低」之程度甚明。從而，被告上訴理由所
    持辯解，不足以卸免其罪責，其上訴為無理由，應予駁回。
五、被告經合法傳喚，無正當理由未於本院所指定之九十七年三
    月二十三日審判期日到庭，爰依刑事訴訟法第四百五十五條
    之一第一項、第三項準用同法第三百七十一條規定，不待其
    陳述，逕行判決。
據上論斷，應依刑事訴訟法第四百五十五條之一第一項、第三項
、第三百六十八條、第三百七十一條，判決如主文。
本案經檢察官孫沛琦到庭執行職務。
中    華    民    國    98    年    3     月    30    日
                  刑事第七庭審判長法  官  高偉文
                                  法  官  孫萍萍
                                  法  官  林勇如
不得上訴
上正本證明與原本無異。
                                  書記官  張汝琪
中    華    民    國    98    年    3     月    30    日


司法院資訊處製作；財團法人民間司法改革基金會備份。
